臺灣臺南地方法院刑事判決
111年度易字第430號
公  訴  人  臺灣臺南地方檢察署檢察官
被      告  謝政翰


上列被告因違反電子遊戲場業管理條例案件，經檢察官提起公訴
（111年度偵字第3030號），本院判決如下：
    主  文
謝政翰違反未依電子遊戲場業管理條例規定領有電子遊戲場業營
業級別證者，不得經營電子遊戲場業之規定，處罰金新臺幣伍仟
元，如易服勞役，以新臺幣壹仟元折算壹日。
扣案如附表所示之物品均沒收。
    事  實
一、謝政翰明知其並未依電子遊戲場業管理條例規定領有電子遊
    戲場業營業級別證，不得經營電子遊戲場業，仍自民國111
　　年1月初起至同年1月13日止，在臺南市○○區○○路0段0號
　　「大肚男娃娃機店」，擺設經改裝之「PARA LAND」選物販
　　賣電子遊戲機機檯，供不特定人把玩，而經營電子遊戲場業
　　。嗣於111年1月13日16時50分許，為警至上址店內執行臨
　　檢勤務時查獲，並扣得如附表所示之物。
二、案經臺南市政府警察局第一分局移送臺灣臺南地方檢察署檢
    察官偵查起訴。
    理  由
一、按被告以外之人於審判外之陳述，雖不符合同法第159條之1
    至第159條之4之規定，但經當事人於審判程序同意作為證據
    ，法院審酌該言詞陳述或書面陳述作成時之情況，認為適當
    者，亦得為證據。當事人、代理人或辯護人於法院調查證據
    時，知有第159條第1項不得為證據之情形，而未於言詞辯論
    終結前聲明異議者，視為有前項之同意，刑事訴訟法第159
    條第1項及第159條之5分別定有明文。本件據以認定事實所
    引用之書面陳述證據，被告迄於言詞辯論終結前未聲明異議
    ，揆諸前揭規定，可認為已同意作為證據；而本院審酌該證
    據資料作成當時之過程、內容、功能等之情況，認為適當，
    亦查無其他違法取證或其他瑕疵等不實之情事，具備合法可
    信之適當性保障，與本案待證事實間並具有相當之關聯性，
    以之為本案證據尚無不當，復無顯有不可信之情況，認均得
    採為證據。
二、本件被告謝政翰固坦承有於上開時地擺設上開機台之事實，
    然否認有何違反電子遊戲場業管理條例犯行，並辯稱：上開
    機台為選物販賣機，並非電子遊戲場業管理條例之電子遊戲
    機等語。經查：
　㈠本件被告並未依電子遊戲場業管理條例規定領有電子遊戲場
    業營業級別證，且有於上開時地擺設上開機檯等情，業據被
    告於警詢、偵查及本院審理中陳述在卷，並有臺南市政府警
    察局第二分局扣押筆錄、扣押物品目錄表（警卷第9至13頁
    ）、現場照片7張（警卷第17至23頁）、扣案物照片8張（警
    卷第23至31頁）、臺南市政府警察局第二分局中正派出所現
    場檢查紀錄表1紙（警卷第33頁）、機台操作照片及說明3張
    （偵卷第23至25頁）附卷可憑。
　㈡經本院向經濟部函詢結果，上開扣案機檯外觀標示「PARA LA
    ND」，與經濟部第288次電子遊戲機評鑑委員會議評鑑分類
    為非屬電子遊戲機之「派樂選務（物）販賣機（PARALAND）
　　」之英文名稱相同。惟扣案機檯內部改為具有彈性之置物檯
    面，遊戲流程為夾取商品後送抽抽樂1次，如抽中兌換券可
    換取對應之物品，此不確定操作結果之遊戲方式，致消費者
    無法預先得知所取得物品之內容及價值，不符合選物販賣機
    之對價取物原則。經濟部評鑑通過為非屬電子遊戲機之選物
    販賣機並無上開彈性檯面設計及抽抽樂玩法，故上開扣案機
    檯與經濟部歷次評鑑通過之非屬電子遊戲機有別，有經濟部
    111年7月29日經商字第11100058470號函及說明書（本院卷
    第59至62頁）可憑。扣案上開機檯之彈性檯面設計既與經濟
    部評鑑通過之非屬電子遊戲機之選物販賣機不同，自非屬經
    濟部評鑑通過之選物販賣機。
　㈢按選物販賣機涉及電子遊戲場業管理條例第4條第1項定義內
　　容，依該條例第6條第1項規定，應向經濟部申請評鑑分類，
　　依具體個案分別認定。倘經評鑑為「益智類」或「娛樂類」
　　之電子遊戲機，僅得於領有「電子遊戲場業營業級別證」之
　　電子遊戲場內營業；倘經評鑑為「非屬電子遊戲機」，則其
    擺放之營業場所不受該條例之場所規範。選物販賣機如未依
　　上開規定申請評鑑而擺放營業，即有上開條例第15條未依規
　　定領有電子遊戲場業營業級別證者，不得經營電子遊戲場業
　　之情事，應依該條例第 22 條處理。又經評鑑通過為非屬電
　　子遊戲機之機具，如機具結構或軟體經修改者，依上開條例
　　第7條第2項規定即視為新型機種，屬於未經經濟部評鑑之電
　　子遊戲機，應重新申請評鑑，未經評鑑前擺放營業，即有該
　　條例第15條、第22條之適用（經濟部108年4月9日經商字第1
　　0802406360號函參照）。
　　　　本案扣案之上開機台雖具有一定金額即保證取物功能，
　　惟查獲時其機具結構業經修改，其是否屬選物販賣機之認定
　　，自應參酌上開委員會評鑑結果。本院參酌上開經濟部111
　　年7月29日經商字第11100058470號函及說明書認本件扣案上
　　開機檯與經濟部評鑑通過之非屬電子遊戲機之選物販賣機不
　　同，被告未依電子遊戲場業管理條例規定領有電子遊戲場業
　　營業級別證，自不得設置上開機檯而經營電子遊戲場業。況
　　且上開機檯係被告所改裝等情，業據被告於警詢、偵查及本
　　院審理中供明在卷（警卷第5頁、偵卷第22頁、本院卷第75
　　頁），是被告主觀上亦應已知悉上開機檯與經濟部評鑑通過
    之非屬電子遊戲機之選物販賣機不同。
　　    從而，被告上開所辯，尚不足採。本案事證明確，被告
　　犯行堪以認定，應依法論科。
三、論罪科刑：
　㈠核被告所為，係違反電子遊戲場業管理條例第15條未依電子
    遊戲場業管理條例規定領有電子遊戲場業營業級別證者，不
    得經營電子遊戲場業之規定，應依同條例第22條論處。按刑
    事法若干犯罪行為態樣，本質上原具有反覆、延續實行之特
    徵，立法時既予特別歸類，定為犯罪構成要件之行為要素，
    則行為人基於概括之犯意，在密切接近之一定時、地持續實
    行之複次行為，倘依社會通念，於客觀上認為符合一個反覆
    、延續性之行為觀念者，於刑法評價上，即應僅成立一罪。
    學理上所稱「集合犯」之職業性、營業性或收集性等具有重
    複特質之犯罪均屬之（最高法院95年度台上字第1079號判決
    意旨參照）。被告違法經營電子遊戲場業其營業犯行屬集合
    犯，其構成要件本質上原即預定有同種可罰行為之反覆實施
    ，屬包括一罪，附此敘明。
　㈡爰審酌被告並無前案紀錄，品行尚佳；所擺設之電子遊戲機
    僅1台，擺設時間尚非甚長，且其性質接近非屬電子遊戲機
    之選物販賣機，僅因被告微幅改裝致不符合非屬電子遊戲機
    之選物販賣機規範；暨被告犯罪後態度及其於本院審理時所
    述其教育程度為大學畢業，從事送貨司機工作，家庭狀況普
    通，需扶養及照顧83歲之祖母，現在和祖母共同居住等智識
    程度、家庭生活狀況等一切情狀，從輕量處如主文所示之刑
    ，並諭知易服勞役之折算標準。
四、沒收
　㈠扣案之如附表編號1、2、4至7所示物品，係供被告非法經營
    電子遊戲場業犯罪所用之物且屬被告所有，應依刑法第38條
    第2項前段規定宣告沒收。
　㈡扣案之如附表編號3所示現金，係被告非法經營電子遊戲場業
    犯罪所得之物且屬被告所有，應依刑法第38條之1第1項前段
    規定宣告沒收。　
五、不另為無罪諭知部分
  ㈠公訴意旨另以被告在上開機檯上方放置具有不確定性以保麗
    龍板製成共有40洞之抽抽樂，洞中有兌換券，於抽中兌換券
    後可依兌換券內容領取價值70元之洗衣球或價值100元之收
    納盒，消費者於夾中機檯之行動電源後，尚可戳破上開保麗
    龍板之任一洞，消費者憑對應之兌換券進行兌換獎品，利用
    不特定機率決定可獲取何種物品，使人有以小搏大之投機心
    態，具有射倖性之賭博行為。因認被告另涉犯修正前刑法第
    266條第1項前段之普通賭博罪嫌。
　㈡本件被告對於上開客觀事實並不爭執，然否認有何賭博犯行
    ，並辯稱戳戳樂是額外加贈行為，並非賭博，且價額未超過
    100元，不會有以小博大的心態等語。　
　㈢按刑法之賭博行為係指以不確定之偶然事實決定財物輸贏結
    果，亦即須具有射倖性。經查，依上開機檯把玩流程，消費
    者於夾中機檯內之行動電源商品後，尚可戳破機檯上方保麗
    龍板（戳戳樂）之任一洞，消費者可憑所戳中洞內之兌換券
    兌換相對應之獎品，其遊戲本質仍係把玩機檯夾取商品。至
    於戳破機檯上方保麗龍板（戳戳樂），憑所戳中洞內之兌換
    券兌換相對應之獎品，僅係消費者夾中商品後額外增加之贈
    品，且以戳戳樂之遊戲方式決定贈品之種類，並非把玩者需
    另外押注或投入賭金後，再依偶然事實決定輸（賭金、押注
    金）贏（彩金、獎品）結果。此經營模式旨在使消費者消費
    後，可在原來消費之外，以抽獎方式額外取得獎品，以資吸
    引、招攬消費者，消費者並無需另外支付費用，而係店家單
    方提供獎品，顯不具有賭博犯行之射倖性。
　㈣綜上所述，本件並無積極證據足資認定被告有何賭博犯行。
　　本件依現存之證據逕行認定被告有上開賭博犯行，顯未逾合
　　理可疑之程度。從而，本件被告前開犯行即屬不能證明，惟
　　檢察官認此部分與前開有罪部分有想像競合犯之裁判上一罪
　　關係，爰不另為無罪之諭知，附此說明。
六、據上論斷，應依刑事訴訟法第299條第1項前段，電子遊戲場
    業管理條例第22條、第15條，刑法第11條前段、第42條第3
    項前段、第38條第2項前段、第38條之1第1項前段，判決如
    主文。
本案經檢察官吳維仁提起公訴；檢察官蘇聖涵到庭執行職務。
中　　華　　民　　國　　111 　年　　9 　　月　　30　　日
                    刑事第三庭法　官  鄭文祺
以上正本證明與原本無異。
如不服本判決應於收受本判決後20日內向本院提出上訴書狀，並
應敘述具體理由。其未敘述上訴理由者，應於上訴期間屆滿後20
日內向本院補提理由書狀（均須按他造當事人之人數附繕本）「
切勿逕送上級法院」。 
　　　　　　　　　　　　　　　書記官　吳昕韋　　　　　
中　　華　　民　　國　　111 　年　　10　　月　　3 　　日
附表：
編號 名稱 數量 備註 1 選物販賣機 1台  2 IC板 1塊  3 新臺幣10元硬幣 5枚 機台內 4 行動電源 1盒  5 洗衣球 1盒  6 公仔 1盒  7 收納盒 1盒  

附錄本案論罪科刑法條全文：
電子遊戲場業管理條例第15條：
未依本條例規定領有電子遊戲場業營業級別證者，不得經營電子
遊戲場業。
電子遊戲場業管理條例第22條：
違反第15條規定者，處行為人1年以下有期徒刑、拘役或科或併
科新台幣50萬元以上250萬元以下罰金。